【裁判字號】    98,消債更,139
【裁判日期】    980429
【裁判案由】    更生事件
【裁判全文】
臺灣板橋地方法院民事裁定           98年度消債更字第139號
聲 請 人  甲○
代 理 人  葉秀美律師
上列當事人因消費者債務清理事件聲請更生，本院裁定如下：
    主  文
聲請人甲○自中華民國九十八年四月二十九日下午十七時起開始
更生程序。
本件命司法事務官進行更生程序。
    理  由
一、聲請意旨略以：聲請人前積欠銀行消費借貸、信用卡、現金
    卡契約無擔保債務，因無法清償債務，於民國95年間依金融
    主管機關協調成立之中華民國銀行公會會員辦理消費金融案
    件無擔保債務協商機制，與其等達成分期還款之協議，約定
    每月償還新台幣(下同)4,000 元，但因萬泰銀行將債務轉賣
    予萬榮顧問公司、安泰銀行將債權轉賣予長鑫資產公司、大
    眾銀行將債權轉讓予普羅米斯顧問公司，合計約 668,000元
    之債權不列入協商範疇，且聲請人年紀漸大，收入微薄，惟
    恐無法如期繳納協商月付金，故無法與銀行達成協議，確具
    不能清償之情事，爰依消費者債務清理條例之規定聲請更生
    等語。
二、按債務人不能清償債務或有不能清償之虞者，得依本條例所
    定更生程序，清理其債務；債務人無擔保或無優先權之債務
    總額未逾1,200 萬元者，於法院裁定開始清算程序或宣告破
    產前，得向法院聲請更生；債務人對於金融機構因消費借貸
    、自用住宅借款、信用卡或現金卡契約而負債務，在聲請更
    生或清算前，應提出債權人清冊，以書面向最大債權金融機
    構請求協商債務清償方案，並表明共同協商之意旨；債務人
    與金融機構協商成立者，不得聲請更生或清算。但因不可歸
    責於己之事由，致履行顯有重大困難者，不在此限；本條例
    施行前，債務人依金融主管機關協調成立之中華民國銀行公
    會會員，辦理消費金融案件無擔保債務協商機制與金融機構
    成立之協商，準用前項之規定；法院開始更生程序之裁定，
    應載明其年、月、日、時，並即時發生效力；法院裁定開始
    更生或清算程序後，得命司法事務官進行更生或清算程序，
    必要時得選任律師、會計師或其他適當之自然人或法人一人
    為監督人或管理人，消費者債務清理條例第3 條、第42條第
    1 項、第151 條第1 項、第5 項、第6 項、第45條第1 項、
    第16條第1 項分別定有明文。
三、經查：
  (一)聲請人曾於97年間與無擔保債權銀行中之最大債權銀行依「
    金融主管機關協調成立之中華民國銀行公會會員辦理消費金
    融案件無擔保債務協商機制」與無擔保債權人達成分期還款
    協議，有聲請人陳報狀附卷可參，已足認定。是以聲請人於
    前開協商之範圍內，經提出包括有擔保債權人之全體債權人
    清冊，以書面向最大債權銀行即台新銀行請求共同協商，惟
    因前已成立協商而遭退件等情，有前置協商退件通知函附卷
    可稽。聲請人據以聲請更生，本院自應綜合聲請人目前全部
    收支及財產狀況，評估是否已不能維持符合人性尊嚴之最基
    本生活條件，而有「不能清償或不能清償之虞」之情。
  (二)就聲請人本人之必要生活支出部份，聲請人並未提出全部憑
    證以資證明，無從審酌是否均屬必要之費用，此部份因消費
    者債務清理條例之立法目的，係為使不幸陷入經濟困境之人
    得以清理債務、重建生活，並在清理過程中能保有符合人性
    尊嚴之最低基本生活，而非維持債務人過去慣常之寬逸生活
    ，是於評估債務人是否有不能清償或履行原協商方案是否顯
    有重大困難時，並非由聲請人任意主張其基本生活費用之數
    額，否則將造成揮霍無度以致清償能力降低，反而易使更生
    程序無從進行，因此本院認應以內政部所公告之97年度臺灣
    省低收入戶最低生活費用每人每月為 9,829元計算始為合理
    。
  (三)聲請人主張其每月月薪約為2萬元，有台建保全員工 97年10
    月薪資單、郵政存款儲金簿、95、96年度綜合所得稅各類所
    得資料清單及財產歸屬資料清單在卷可查，已足認定。又聲
    請人主張因其萬泰銀行將債務轉賣予萬榮顧問公司、安泰銀
    行將債權轉賣予長鑫資產公司、大眾銀行將債權轉讓予普羅
    米斯顧問公司，合計約 668,000元之債權不列入協商範疇，
    有聲請人所附的債權清冊在卷可參，而聲請人債務高達1,7
    92,867元，已顯無清償之可能。
四、綜上所述，本件聲請人為一般消費者，並未從事營業活動。
    其有無法清償如附表所示債務之虞情事，無法依協議履行亦
    不可歸責於聲請人，又所負無擔保或無優先權之債務，並未
    逾1,200 萬元。且未經法院裁定開始清算程序或宣告破產，
    復查無消費者債務清理條例第6 條第3 項、第8 條或第46條
    各款所定駁回更生聲請之事由存在，則聲請人聲請更生，應
    屬有據，自應准許。又本件更生聲請業經准許，已無保全處
    分必要，爰裁定如主文。
五、依消費者債務清理條例第11條第1項、第45條第1項、第16條
    第1項，裁定如主文。
中    華    民    國    98    年    4     月    29    日
                  民事第二庭    法  官  李行一
上為正本係照原本作成
本件不得抗告
本裁定已於98年4月29日下午5時公告。
中    華    民    國    98    年    4     月    29    日
                                書記官  蔡於衡


司法院資訊處製作；財團法人民間司法改革基金會備份。
